【裁判字號】    94,交易,113
【裁判日期】    950111
【裁判案由】    過失致死等
【裁判全文】
臺灣嘉義地方法院刑事判決             94年度交易字第113號
公  訴  人  臺灣嘉義地方法院檢察署檢察官
被      告  甲○○
上列被告因過失致死等案件，經檢察官提起公訴（94年度偵字第
5669號），本院合議庭裁定改由受命法官獨任依簡式審判程序審
理後，判決如下：
    主  文
甲○○因過失致人於死，處有期徒刑玖月；又服用酒類，不能安
全駕駛動力交通工具而駕駛，處有期徒刑肆月。應執行有期徒刑
壹年。緩刑肆年。
    事  實
一、甲○○於民國94年4月9日中午12時許，在嘉義縣阿里山鄉新
    美村2鄰37號，飲用米酒4杯後，已達不能安全駕駛動力交通
    工具之程度，竟仍於飲酒結束後，駕駛未懸掛車牌之拼裝汽
    車欲返回其新美村23號住處，嗣於同日下午3時45分許，沿
    嘉義縣阿里山鄉○○村○鄰○○○道路，由北往南方向行駛
    爬坡路段時，因見前方路面有障礙物，欲變更檔位後繞行而
    過，適有莊小燕騎乘車牌號碼BV3-986號重型機車，搭載安
    玉玲，亦沿同路同向行駛於甲○○後方，甲○○原應注意汽
    車駕駛人飲用酒類或其他類似物後其吐氣所含酒精濃度超過
    每公升0. 25毫克者，不得駕車，而依當時情形又無不能注
    意之情事，甲○○因飲酒後反應力及控制力降低，換檔時無
    法排入檔位，致該拼裝汽車因失去動力而向後滑行，又不及
    煞車，撞擊莊小燕所騎乘之機車，莊小燕（莊小燕受傷部分
    未據告訴）及安玉玲因而人車倒地，安玉玲因受有頭部外傷
    之傷害，於同日下午4時30分許死亡。甲○○於肇事後，在
    有偵查犯罪職權之機關或公務員查知犯人前，向據報到現場
    處理之警員坦承肇事，並自首接受審判，經警測試甲○○之
    呼氣酒精濃度為每公升1.04毫克。
二、案經安玉玲之母乙○及臺灣嘉義地方法院檢察署檢察官據報
    相驗後自動檢舉偵查起訴。
    理  由
一、按除被告所犯為死刑、無期徒刑、最輕本刑為3年以上有期
    徒刑之罪或高等法院管轄第一審案件者外，於法院行準備程
    序進行中，被告先就被訴事實為有罪之陳述時，審判長得告
    知被告簡式審判程序之旨，並聽取當事人、代理人、辯護人
    及輔佐人之意見後，裁定進行簡式審判程序；且受命法官行
    準備程序，與法院或審判長有同一之權限；又簡式審判程序
    之證據調查，不受刑事訴訟法第159條第1項、第161條之2、
    第161條之3、第163條之1及第164條至第170條規定之限制，
    刑事訴訟法第273條之1第1項、第279條第2項前段、第273條
    之2分別定有明文。查本件被告甲○○所犯為死刑、無期
    徒刑、最輕本刑為3年以上有期徒刑以外之罪，且非高等法
    院管轄第一審之案件，經本院合議庭裁定由受命法官行準備
    程序時，被告就被訴事實為有罪之陳述後，復經本院合議庭
    裁定由受命法官獨任行簡式審判程序，是其證據之調查，自
    不受刑事訴訟法第159條第1項、第161條之2、第161條之3、
    第163條之1及第164條至第170條規定之限制，合先敘明。
二、訊據被告甲○○對其於上揭時、地酒後駕車，反應能力降低
    ，導致換檔時無法順利打入擋位，復煞車不及，致發生車禍
    造成被害人安玉玲死亡之事實供承不諱，核與告訴人乙○即
    被害人之母、證人莊小燕即被害人之祖母、證人杜英豪即與
    被告一同飲酒之人於警訊時證述之情節相符，並有酒精測試
    紀錄表、刑法第185條之3案件觀察紀錄表、舉發違反道路交
    通管理事件通知單、道路交通事故現場圖、道路交通事故調
    查報告表（一）（二）各1份，現場及被害照片22紙在卷可
    資佐證。且被害人安玉玲確係因本件車禍致頭部外傷、顱腦
    損傷，當場不治死亡等情，業經臺灣嘉義地方法院檢察署檢
    察官督同法醫師相驗明確，有相驗屍體證明書、驗斷書及勘
    驗筆錄等在卷可憑。被害人安玉玲因本件車禍受有頭部外傷
    當場死亡，已如前述，被告過失駕車肇事行為，與被害人死
    亡結果間，具有相當因果關係。再按服用酒類不能安全駕駛
    動力交通工具之認定，參考德國、美國之認定標準，對於酒
    精濃度呼氣已達每公升0.55毫克或血液濃度達百分之0.11
    以上，肇事率為一般正常人之10倍，應認為已達不能安全駕
    駛之標準（法務部88年5月18日88年度法檢字第1669號函參
    照），被告所測得吐氣中所含酒精濃度高達每公升1.04毫克
    ，其駕駛車輛之注意能力已因飲酒而較平日為低，顯已達不
    能安全駕駛動力交通工具程度甚明。綜上所述，本件被告自
    白應與事實相符，本件事證明確，被告過失致死及酒後駕車
    之犯行，均堪予認定。
三、核被告甲○○所為，係犯刑法第276條第1項之過失致人於死
    罪及同法第185條之3之公共危險罪。被告所犯上開二罪，一
    為過失犯，一為故意犯，行為互異，犯罪構成要件亦不同，
    應分論併罰。又被告酒醉駕車，因而致人死亡，就過失致死
    罪部分，應依道路交通管理處罰條例第86 條第1項之規定，
    加重其刑至2分之1；所犯刑法第185條之3之公共危險罪，為
    故意犯，則應無道路交通管理處罰條例第86條第1項加重其
    刑之適用，併此敘明。被告於肇事後，在有偵查犯罪職權之
    機關或公務員查知犯人前，向據報到現場處理之警員坦承肇
    事，有道路交通事故調查報告表、道路事故肇事人自首情形
    記錄表在卷可稽，其對於未發覺之罪，自首而接受裁判，就
    被告過失致死部分，應依刑法第62條前段規定減輕其刑，至
    所犯刑法第185條之3之公共危險罪部分，應係經警採測其呼
    氣中酒精濃度後，始查知酒後駕車之情節，不符合自首之要
    件。並就過失致死部分，依刑法第71條第1項規定，先加後
    減之。爰審酌被告坦承犯行，並與告訴人乙○達成和解，有
    調解筆錄一份附卷可稽，犯後態度尚佳，深表悔悟，惟其於
    飲酒後，呼氣酒精濃度高達每公升1.04毫克，竟仍駕駛車輛
    行駛於山區道路，未顧及其他用路人生命、財產之安全等一
    切情狀，量處如主文所示之刑，並定其應執行刑。又被告未
    曾受有期徒刑以上刑之宣告，有臺灣嘉義地方法院檢察署刑
    案資料查註紀錄表及臺灣高等法院被告前案紀錄表各一份在
    卷可參，此次所犯係因酒後駕車不慎造成被害人死亡之嚴重
    後果，被告深表悔意，且與被害人家屬達成和解，告訴人乙
    ○亦到庭表示願意原諒被告，經此偵審程序及刑之宣告，當
    知謹慎而無再犯之虞，本院認被告所宣告之刑，以暫不執行
    為適當，爰併宣告緩刑4年，以勵自新。
據上論斷，應依刑事訴訟法299條第1項前段、第273條之1第1項
，道路交通管理處罰條例第86條第1項，刑法第276條第1項、第
185條之3、第51條第5款、第62條、第74條第1款、罰金罰鍰提高
標準條例第1條前段，判決如主文。
本案經檢察官王振名到庭執行職務。
中    華    民    國    95    年    1    月    11    日
                  刑事第二庭    法  官  洪嘉蘭
以上正本證明與原本無異。
如不服本判決，應於判決送達後10日內，向本院提出上訴狀。
中    華    民    國    95    年    1    月    11    日
                                書記官  吳明蓉


司法院資訊處製作；財團法人民間司法改革基金會備份。
